ACORDAO-COMPLETO-2518043

ACÓRDÃO 559/2022 ATA 9/2022 - PLENÁRIO

VISTOS, relatados e discutidos estes autos de Relatório de Acompanhamento (RACOM) das ações conduzidas pelo Ministério da Mulher, da Família e dos Direitos Humanos (MMFDH) no combate aos efeitos da pandemia de COVID-19, com vistas a identificar riscos e contribuir para a melhoria do ambiente de controle e alcance de resultados,
ACORDAM os Ministros do Tribunal de Contas da União, reunidos em Sessão Plenária, com fundamento no art. 1º, inciso I, da Lei nº 8.443/1992, pelas razões expostas pelo Relator, em:
9.1. autorizar o Acompanhamento (ACOM) da atuação do Ministério da Mulher, da Família e dos Direitos Humanos, conforme previsto no art. 241 do RI/TCU, relativamente à execução:
9.1.1. da ação orçamentária 00S9 - Auxílio Emergencial às Instituições de Longa Permanência para Idosos - ILPIs, Programa 5034 - Proteção à vida, fortalecimento da família, promoção e defesa dos direitos humanos para todos, no montante de R$ 160.000.000,00, com foco na análise dos relatórios trimestrais da execução física e financeira e do quadro de indicadores de execução de metas do Termo de Colaboração 904231/2020, firmado entre o MMFDH e a Fundação Banco do Brasil; e
9.1.2. do Termo de Execução Descentralizada (TED) nº 4/2020, firmado entre o mesmo Ministério e a Fundação Nacional do Índio/Funai, no valor de R$ 5.373.905,00, com foco na análise da prestação de contas final;
9.2. arquivar o presente RACOM, com fundamento no artigo 169, inciso I, do Regimento Interno do TCU;  
9.3. apensar estes autos ao processo de ACOM autuado em razão da autorização contida no item 9.1 precedente; e 
9.4. dar ciência do presente Acórdão ao MMFDH.

Acompanhamento das ações conduzidas pelo Ministério da Mulher, da Família e dos Direitos Humanos (MMFDH) no combate aos efeitos da pandemia de COVID-19, com vistas a identificar riscos e contribuir para a melhoria do ambiente de controle e alcance de resultados.

Ministério da Mulher, da Família e dos Direitos Humanos - MMFDH.

3. Interessado: Tribunal de Contas União.

13.1. Ministros presentes: Ana Arraes (Presidente), Walton Alencar Rodrigues, Benjamin Zymler, Aroldo Cedraz, Bruno Dantas, Vital do Rêgo, Jorge Oliveira e Antonio Anastasia.
13.2. Ministro-Substituto convocado: Augusto Sherman Cavalcanti (Relator).
13.3. Ministros-Substitutos presentes: André Luís de Carvalho e Weder de Oliveira.

AUGUSTO SHERMAN

h1/>RELATÓRIO
	
Adoto como relatório a instrução lançada aos autos pela SecexDefesa (peça 110) :
"INTRODUÇÃO
1. 	Trata-se de Acompanhamento, que tem por objetivo verificar as ações conduzidas pelo Ministério da Mulher, da Família e dos Direitos Humanos (MMFDH) , no combate aos efeitos da pandemia do Corona vírus, com vistas a identificar riscos e contribuir para a melhoria do ambiente de controle e alcance de resultados, conforme previsto na Portaria de Fiscalização SecexDefesa 377/2020, alterada pela Portaria de Fiscalização SecexDefesa 153/2021 (peças 2 e 76 respectivamente) . 
2.	O escopo da fiscalização compreende: a identificação das modificações implementadas nas linhas de defesa para ajustar o gerenciamento dos riscos da gestão às exceções legais e normativas introduzidas no arcabouço jurídico para fazer frente à calamidade pública; a regularidade da execução das despesas; e o alcance dos objetivos estabelecidos para as ações de enfrentamento.  
3.	Foram identificados nove riscos que reclamavam atenção do MMFDH: cinco decorrentes dos processos de aquisição, um relativo à transferência de recursos para as Instituições de Longa Permanência para Idosos (ILPI) (R6) ; dois derivados da Lei 13.979/2020, que autorizou o afastamento temporário da observância plena de regras licitatórias (R7 e R8) , e um decorrente da falta de alcance dos objetivos das ações de enfrentamento à pandemia (R9) .  
R1 - Aquisições sem economia de escala pelas unidades regionais da Conab. 
R2 - Recebimento de aquisições relevantes em desconformidade com as especificações demandadas. 
R3 - Emprego de recursos dissociados das ações emergenciais de saúde. 
R4 - Deterioração de alimentos adquiridos para distribuição aos povos e comunidade tradicionais. 
R5 - Ausência ou deficiência de critérios objetivos na seleção das ILPI, que irão receber os recursos da Ação 00S9 - Auxílio Emergencial às ILPI, devido à pandemia da Covid. 
R6 - Aplicação intempestiva dos recursos alocados na Ação 00S9. 
R7 - Inadequação na implementação das linhas de defesa dos controles relativas às aquisições emergenciais, em face das alterações legislativas destinadas ao enfrentamento da pandemia. 
R8 - Ausência ou deficiência no diagnóstico para suportar um planejamento que identifique objetivos, metas e resultados a serem alcançados com as ações de cada unidade executora do orçamento.
R9 - Aplicação dos recursos da Ação 00S9, desvinculada de suas finalidades. 
4.	Na instrução da peça 77, se fez análise e relatório circunstanciado do feito a 16/4/2021, tendo sido proposta diligência, a sanar pendências concernentes a lacunas informativas verificadas no trato do enfrentamento em tela, no que toca aos pontos de risco detectados e sua materialidade, no âmbito daquela autoridade setorial. 
5.	A diligência foi autorizada e procedida por meio de delegação de competência (peça 79) via ofício Seproc/TCU (peça 80) . A Secretaria Executiva do MMFDH atendeu a diligência através de resposta de comunicação (peças 82-108) . 
EXAME TÉCNICO
6. 	A fiscalização foi realizada no período de 10/8/2020 a 5/3/2021. Procurou responder às seguintes questões de auditoria mediante avaliação de risco com foco na materialidade dos recursos: 
a. As linhas de defesa definidas pela IN MP/CGU 1/2016 foram adequadas visando ao fortalecimento dos controles nas aquisições emergenciais em decorrência de alterações legislativas destinadas ao enfrentamento da pandemia?
b. Em que medida os objetivos estabelecidos para as ações de enfrentamento à pandemia foram alcançados? 
c. As aquisições ocorreram conforme os objetivos estabelecidos e normativos aplicáveis (Lei 8.666/1993; Decreto 5.450/2005; marcos normativos expedidos para o enfrentamento da pandemia) ? 
7. 	A avaliação do risco inerente com foco na materialidade dos recursos disponibilizados ao enfrentamento da pandemia no âmbito do MMFDH encontra-se de forma não conclusiva na instrução da peça 77, p. 28-30, pois 75% dos recursos alocados ao enfrentamento da Covid estão pendentes de aferição da conformidade do gasto aos objetivos e finalidades da respectiva ação orçamentária, não sendo possível se dar resposta cabal às três questões de auditoria enunciadas no parágrafo anterior.  
8.	Constatou-se a necessidade de se coletar documentos e informações sobre a consecução dos objetivos e regularidade dos Termos de Execução Descentralizada (TED) que integralizam os recursos da Ação 00S9, de materialidade evidente (75% do orçamento do MMFDH às ações de enfrentamento à Covid) .  
9.	Das lacunas informativas constatadas, resultou diligência à autoridade setorial com fito de se contemplar os seguintes itens: 
a) com relação aos ajustes abaixo relacionados, suportados com recursos da Ação 21C0 - Enfrentamento da Emergência de Saúde Pública de Importância Internacional Decorrente do Corona vírus, o seguinte: 
a.1) relatório e parecer conclusivo da prestação de contas do Termo de Execução Descentralizada 3/2020, firmado com a Companhia Nacional de Abastecimento (CONAB) ; 
a.2) relatório e parecer conclusivo da prestação de contas do Termo de Execução Descentralizada 4/2020, firmado com a Fundação Nacional do Índio (FUNAI) ; e
a.3) relatório e parecer conclusivo da prestação de contas do Termo de Execução Descentralizada 1/2020, firmado com o Ministério da Cidadania. 
b) com relação aos contratos firmados com a CONAB, suportados com recursos da Ação 21AR - Promoção e Defesa de Direitos para Todos, da unidade orçamentária MMFDH, o seguinte: 
b.1) termos de contrato ou termos de execução descentralizada, relatórios e pareceres conclusivos das suas respectivas prestações de contas, na hipótese de estas já terem sido apresentadas. 
c) com relação ao Termo de Colaboração 904231/2020, firmado com a Fundação Banco do Brasil, suportado com recursos da Ação 00S9, Auxílio Emergencial às ILPI, devido à Pandemia da Covid-19, o seguinte: 
c.1) relatório e o parecer conclusivo da prestação de contas parcial, relativa ao exercício financeiro de 2020; 
c.2) portaria de designação da Comissão de Monitoramento e Avaliação (CMA) e atas das reuniões eventualmente realizadas; e 
c.3) portaria de designação do Gestor da Parceria e relatórios e/ou pareceres técnicos eventualmente elaborados.  
10. 	A Secretaria Executiva do MMFDH atendeu a diligência expedida pela Seproc/TCU por meio de resposta de comunicação (peças 82-108) . 
11.	Relativamente ao item (a) da diligência, concernente ao relatório e parecer conclusivo da prestação de contas do TED 3/2020 (R$ 39.963.049,13; 18% do orçamento alocado ao MMFDH às ações de enfrentamento à Covid) firmado pelo MMFDH com a Conab, remeteu-se Nota Técnica 10 (2416627) , na qual constam o Termo de Execução descentralizada 3/2020, assim como os dois respectivos aditivos, os documentos comprobatórios enviados pela autoridade competente da Conab, com a indicação da execução orçamentária, pagamentos, quantitativos de alimentos adquiridos e de cestas montadas ao longo do processo para aquisição de 403.648 cestas. As contas foram prestadas e aprovadas pela autoridade setorial (peça 84) .   
12.	O Departamento de Monitoramento de Políticas de Promoção da Igualdade Racial, da Secretaria Nacional de Políticas de Promoção da Igualdade Racial SNPIR/MMFDH manifestou-se pela aprovação do objeto do TED, assim como pelo cumprimento das formalidades documentais.  
13.	Quanto ao TED 4/2020 com a Funai (R$ 5.373.905,00; 2,4% do orçamento alocado ao MMFDH às ações de enfrentamento) se informa que aquela fundação solicitou dilação de prazo para finalização da prestação de contas, oficio (2418127) . O MMFDH ainda não recebeu o relatório final do TED. Um relatório de prestação de contas parcial (2418169) foi encaminhado pela Funai, encontrando-se em análise na SNPIR. Há informações a serem prestadas por coordenações da Funai que impedem a finalização do parecer parcial. 
14.	No que toca ao TED 1/2020 com o Ministério da Cidadania (R$ 3.853.268,15; 1,8% do orçamento alocado ao MMFDH às ações de enfrentamento à Covid) se encaminhou Prestação de Contas Parcial (1359398) e Final (2430921) com a relação de pagamentos realizadas pela empresa contratada (2430922) , nota de crédito (2430917) , nota de movimentação de crédito (2430918) e extrato de anulação de empenho (2430916) , bem como carta de quitação de campanha (2430919) . Não consta nos autos manifestação conclusiva pela aprovação das contas. 
15.	Relativamente aos contratos firmados com a Conab, suportados com recursos da Ação 21AR, Promoção e Defesa de Direitos para Todos, da unidade orçamentária MMFDH, a situação está descrita no parágrafo 11 desta instrução: o TED e aditivos, relatórios e pareceres conclusivos das suas respectivas prestações de contas em nota técnica. 
16.	O SNPIR/MMFDH manifestou-se pela aprovação do objeto, peça 84, assim como pelo cumprimento de suas formalidades documentais. Os documentos comprobatórios detalhados estão sob guarda da Conab.  
17.	No que tange ao Termo de Colaboração 904231/2020, firmado com a Fundação Banco do Brasil, suportado com recursos da Ação 00S9, Auxílio Emergencial às ILPI devido à Pandemia da Covid-19, que importa na mais expressiva materialidade do feito (75% do orçamento alocado ao MMFDH às ações de enfrentamento à Covid) , se informa que a Portaria 1.964/2021, alterou o art. 15 da Portaria 2.221/2020, estabelecendo novos prazos para fins da execução do recurso pelas Instituições de Longa Permanência para Idosos e da apresentação da prestação de contas, in verbis:
PORTARIA Nº 1.964, DE 15 DE JUNHO DE 2021 Art. 1º O art. 15 da Portaria nº 2.221, de 3 de setembro de 2020, publicada no Diário Oficial da União de 4 de setembro de 2020, passa a vigorar com a seguinte redação:
'Art. 15. As instituições beneficiadas terão até o dia 15 de julho de 2021 para executar o recurso repassado e até o dia 31 de agosto do mesmo ano para apresentar a prestação de contas da sua utilização...' (NR) 
18.	Nesse contexto, se encaminha a documentação: c.1) relatório parcial, relativo ao exercício financeiro de 2020 (2423865) ; c.2) portaria de designação da Comissão de Monitoramento e Avaliação (2423596) e portaria de designação da Comissão do Processo de Avaliação e Habilitação ao Auxílio Financeiro Emergencial (2423584) ; e c.3) portaria de designação do Gestor da Parceria (2423858) .
19.	O Termo de Colaboração 904231/2020 ainda estava em execução a 31 de agosto, é acompanhado pela Coordenação de Monitoramento da Coordenação-Geral de Contabilidade e Transferências da Secretaria-Executiva do MMFDH, que por intermédio do ofício (2190942) solicitou à Fundação Banco do Brasil (FBB) o envio do Relatório Trimestral da Execução Física e Financeira e do Quadro de Indicadores de Execução das Metas, do Termo 904231/2020.  
20.	A FBB, porém, por meio do e-mail (peça 105) , solicitou à Comissão de Monitoramento do MMFDH a dilação de prazo para mais 60 dias, a fim de apresentar tal documentação. A solicitação foi atendida. O prazo final para o envio do Relatório Trimestral da Execução Física e Financeira e do Quadro de Indicadores de Execução das Metas do Termo de Colaboração 904231/2020 encerrou-se em 31 de agosto do corrente ano. 
21.	O MMFDH efetuou o repasse de recursos à Fundação BB no valor de R$ 160 milhões para a concessão de recursos a ILPI conforme montante aprovado pelo Ministério a cada instituição. Houve liberação de recursos a 2.106 instituições no valor de R$ 159.085.844,57, 99,4% do montante disponibilizado. O recurso não repassado no valor de R$ 844.501,43 deverá compor o montante de recursos a ser devolvido à União na prestação de contas final da FBB ao Ministério. Justificar-se-ia pela inabilitação de algumas entidades ou desistência de outras instituições. Não foram produzidas atas de reunião da Comissão de Monitoramento e Avaliação, nem relatórios ou pareceres técnicos até o 31 de agosto. 
22.	Os termos de execução descentralizada do MMFDH com a Conab e o Ministério da Cidadania atinentes ao enfrentamento à pandemia no âmbito daquela autoridade setorial tiveram o seu ciclo de execução concluído. Não constando nos autos manifestação conclusiva pela aprovação das contas do TED com o Ministério da Cidadania (1,8% do orçamento do MMFDH às ações de enfrentamento) . 
23.	A análise de prestação de contas da execução do TED 4/2020 firmado com a Funai está na fase de análise na SNPIR/MMFDH do relatório de prestação de contas parcial. Já no que tange ao Termo de Colaboração 904231/2020 firmado com a FBB com recursos da Ação 00S9 para auxílio emergencial às instituições para longa permanência de idosos, que importa na mais expressiva materialidade do feito, se constata que o termo esteve em execução no presente exercício com desdobramentos previstos para o exercício vindouro (conforme parágrafo 28.1 da instrução da peça 77) . 
CONCLUSÃO
24.	Dado o relato circunstanciado do feito na peça 77 (avaliação do risco inerente com foco na materialidade dos recursos disponibilizados inconclusivo, pois 75% dos recursos alocados ao enfrentamento da Covid, na Ação 00S9, estão pendentes de aferição da conformidade aos objetivos e finalidades estabelecidos) , entregue ao término do prazo para elaboração do relatório da ação de controle e dadas as situações pendentes que subsistem, se considera de bom aviso encaminhar pelo encerramento deste processo de acompanhamento, ficando as pendências remanescentes a serem monitoradas, no primeiro semestre de 2022, via diligência à autoridade setorial (Resolução TCU 315/2020, art. 6°, §1°) , em novo processo de controle externo, já previsto no parágrafo 28.1 da conclusão da instrução da peça 77. 
25.	Cabe declarar que se verificou no aplicável o atendimento ao disposto na Resolução TCU 315/2020. 
PROPOSTA DE ENCAMINHAMENTO
26. 	Diante do exposto, submetem-se os autos a consideração superior se propondo arquivar o presente processo com monitoramento a ser deliberado, em novo processo de controle externo, das determinações a serem expedidas ao MMFDH, com supedâneo no art. 251 do RITCU c/com o art. 4º, inciso II, e art. 6°, §1°, da Resolução TCU 315/2020, que seguem.  
a. Apresentar o resultado da análise da prestação de contas final da execução do TED 4/2020, firmado pelo Ministério da Mulher Família e Direitos Humanos (MMFDH) com a Fundação Nacional do Índio de R$ 5.373.905,00 (2,4% do orçamento alocado ao MMFDH às ações de enfrentamento à Covid) . 
b. Apresentar o resultado da análise dos relatórios trimestrais da execução física e financeira e do quadro de indicadores de execução de metas do Termo de Colaboração 904231/ 2020, R$ 160.000.000,00 (75% do orçamento alocado ao MMFDH para as ações de enfrentamento) firmado pelo ministério com a Fundação Banco do Brasil para aplicação de recursos da Ação 00S9 em auxílio emergencial às instituições para longa permanência de idosos". 
2.		O Sr. Diretor da SecexDefesa divergiu parcialmente das análises e propostas contidas na instrução, retro transcrita, nos seguintes termos (peça 111) : 
	"Manifesto minha anuência parcial à proposta formulada pelo Auditor EMMANUEL NAZARENO SOUZA VASCONCELOS, à peça anterior (110) , por conta dos motivos expostos a seguir.
A fiscalização em comento, decorrente do despacho do Relator (Min. Augusto Sherman) exarado à peça 6 do TC Processo 025.985/2020-5, teve como objetivos gerais a identificação de riscos e a contribuição para a melhoria do ambiente de controle e alcance dos resultados relativamente à atuação do Ministério da Mulher, da Família e dos Direitos Humanos (MMFDH) no combate aos efeitos da pandemia da Covid-19, com referência ao exercício de 2020.
A ação de controle foi levada a termo na modalidade Relatório de Acompanhamento (RACOM) , com registro Fiscalis nº 154/2020. Conforme consta dos relatos às peças 17 e 77, foi necessário realizar diligências, o que impediu conclusão do trabalho no período inicialmente previsto.
Após o atendimento da diligência final, conforme relatado à peça 110,  as evidências trazidas aos autos processuais se mostraram suficientes para avalizar a conformidade da atuação do MMFDH com relação à ação orçamentária 21CO - Enfrentamento da Emergência de Saúde Pública de Importância Internacional Decorrente do Coronavírus (Programa 5034 - Proteção à vida, fortalecimento da família, promoção e defesa dos direitos humanos para todos) , cujo montante, em 2020, foi de R$ 45.000.000,00 (decorrente de créditos extraordinários, em 2020) .
Contudo, foi constatada a extrapolação, para o exercício de 2021, da execução relacionada à ação orçamentária 00S9 - Auxílio Emergencial às Instituições de Longa Permanência para Idosos - ILPIs, Devido à Pandemia da COVID-19 (Programa 5034 - Proteção à vida, fortalecimento da família, promoção e defesa dos direitos humanos para todos) , no montante de R$ 160.000.000,00 (decorrente de créditos extraordinário, em 2020) , e cuja prestação de contas não estaria concluída até o momento da instrução processual. Para a operacionalização dessa ação foi firmado o Termo de Colaboração 904231/ 2020 entre o MMFDH e a Fundação Banco do Brasil/FBB.
Também, foi demonstrada insuficiência de evidências na documentação encaminhada para comprovação da conformidade relacionada ao Termo de Execução Descentralizada (TED) nº 4/2020, firmado entre o MMFDH e a Fundação Nacional do Índio/Funai, no valor de R$ 5.373.905,00.
Nesse contexto, a proposta constante à peça 110 sugere o arquivamento do processo e a prolação de determinações para que o MMFDH apresente, oportunamente, as análises das respectivas prestações de contas, de forma a haver monitoramento por parte do TCU (SecexDefesa) .
Porém, diante da ausência de evidência de inconformidades ou de irregularidades no exame realizado, não se configura embasamento para proposição de determinações na forma prevista no Regimento Interno do TCU (RITCU) , em seu artigo 250 (incisos II e IV) , o que viabilizaria o monitoramento proposto na instrução. 
Também não foi sugerido prazo para atendimento das determinações, na forma prescrita na Resolução-TCU nº 315/2020, art. 6º, I, tampouco justificativas para o não estabelecimento desses prazos, em observância ao disposto no art. 6º, § 1º, do mesmo normativo retrocitado.  
Portanto, resta mais apropriado, ao caso, propor ação na modalidade de Acompanhamento (ACOM) , visto que, em princípio, seriam suficientes diligências e consultas a sistemas, sem a atuação em campo de equipe de auditoria, mas de forma periódica e concomitante aos atos de gestão (Manual de Acompanhamento, TCU, 2018, pág. 9) .
Ou seja, doravante é prescindível o formato previsto para o Relatório de Acompanhamento (RACOM) , ensejando o encerramento deste processo.
Contudo, impende lembrar que a materialidade dos recursos envolvidos (superior a R$ 165 milhões) , a relevância social do assunto e os riscos inerentes à operacionalização complexa do Termo de Colaboração 904231/ 2020 pela FBB junto às inúmeras (talvez milhares) de beneficiárias (ILPIs) impõem, contudo, a continuidade da atuação deste Tribunal de Contas.
Diante do exposto, submeto a seguinte proposta de encaminhamento:
Arquivar o presente processo, com fundamento no artigo 169, I, do Regimento Interno do TCU, dando-se ciência aos interessados, e apensá-lo ao processo eventualmente autuado caso seja acolhida a proposta abaixo.
Autorizar o Acompanhamento (ACOM) da atuação do Ministério da Mulher, da Família e dos Direitos Humanos, conforme previsto no art. 241 do RITCU, relativamente à execução:
b.1) referente à ação orçamentária 00S9 - Auxílio Emergencial às Instituições de Longa Permanência para Idosos - ILPIs, Programa 5034 - Proteção à vida, fortalecimento da família, promoção e defesa dos direitos humanos para todos, no montante de R$ 160.000.000,00, com foco na análise dos relatórios trimestrais da execução física e financeira e do quadro de indicadores de execução de metas do Termo de Colaboração 904231/ 2020, firmado entre o MMFDH e a Fundação Banco do Brasil, e:
b.2) referente ao Termo de Execução Descentralizada (TED) nº 4/2020, firmado entre o mesmo Ministério e a Fundação Nacional do Índio/Funai, no valor de R$ 5.373.905,00, com foco na análise da prestação de contas final.
Declaro, por fim, que foi verificado, no que se mostrou aplicável, o atendimento ao disposto na Resolução - TCU 315/2020".
3.			O Sr. Secretário da SecexDefesa posicionou-se de acordo com o parecer do diretor (peça 112) .
4.		O Ministério Público não se manifestou nos autos.
	
	É o Relatório.

não há.

Não atuou.

ACOMPANHAMENTO. ATUAÇÃO DO MINISTÉRIO DA MULHER, DA FAMÍLIA E DOS DIREITOS HUMANOS - MMFDH NO COMBATE AOS EFEITOS DA PANDEMIA DE COVID-19, EXERCÍCIO DE 2020. ARQUIVAMENTO DO PRESENTE RACOM. INSTAURAÇÃO DE ACOM PARA CONCLUSÃO DO ACOMPANHAMENTO DAS AÇÕES POR PARTE DESTA CORTE.

RELATÓRIO DE ACOMPANHAMENTO (RACOM)

Secretaria de Controle Externo da Defesa Nacional e da Segurança Pública (SecexDefesa).

Os autos tratam de Relatório de Acompanhamento (RACOM) das ações conduzidas pelo Ministério da Mulher, da Família e dos Direitos Humanos (MMFDH) no combate aos efeitos da pandemia de COVID-19, com vistas a identificar riscos e contribuir para a melhoria do ambiente de controle e alcance de resultados. O escopo da fiscalização compreendeu: (a) a identificação das modificações implementadas nas linhas de defesa para ajustar o gerenciamento dos riscos da gestão às exceções legais e normativas introduzidas no arcabouço jurídico para fazer frente à calamidade pública; (b) a regularidade da execução das despesas; e (c) o alcance dos objetivos estabelecidos para as ações de enfrentamento. 
2. Conforme instrução da unidade técnica (peça 110) , as evidências trazidas aos autos se mostraram suficientes para avalizar a conformidade da atuação do MMFDH com relação à ação orçamentária 21CO - Enfrentamento da Emergência de Saúde Pública de Importância Internacional Decorrente do Coronavírus (Programa 5034 - Proteção à vida, fortalecimento da família, promoção e defesa dos direitos humanos para todos) , cujo montante, em 2020, foi de R$ 45 milhões.
3. Não obstante, foi constatada a extrapolação, para o exercício de 2021, da execução relacionada à ação orçamentária 00S9 - Auxílio Emergencial às Instituições de Longa Permanência para Idosos - ILPIs, Devido à Pandemia da COVID-19 (Programa 5034 - Proteção à vida, fortalecimento da família, promoção e defesa dos direitos humanos para todos) , no montante de R$ 160 milhões, cuja prestação de contas não estaria concluída até o momento da instrução processual. Para a operacionalização dessa ação foi firmado o Termo de Colaboração 904231/2020 entre o MMFDH e a Fundação Banco do Brasil/FBB.
4. Restou constatado, ainda, a insuficiência de evidências na documentação encaminhada para comprovação da conformidade relacionada ao Termo de Execução Descentralizada (TED) nº 4/2020, firmado entre o MMFDH e a Fundação Nacional do Índio/Funai, no valor de R$ 5,37 milhões.
5. Em vista disso, a proposta constante da instrução foi no sentido do arquivamento do presente processo com a expedição de determinações para que o MMFDH apresente, oportunamente, as análises das respectivas prestações de contas, com o que seria concluído o monitoramento por parte do TCU (SecexDefesa) .
6. O Sr. Diretor divergiu da proposta, uma vez que a ausência de evidências de falhas ou irregularidades impediria a expedição de determinações, conforme incisos II e IV do art. 250 do RI/TCU, e, ainda, ante a ausência de estabelecimento de prazos para o atendimento da determinação. Em substituição, e considerando ser imprescindível a continuidade da ação desta Corte em razão da materialidade dos recursos envolvidos, da relevância social do assunto e dos riscos inerentes à operacionalização complexa, o Sr. Diretor propõe seja instaurada ação na modalidade Acompanhamento (ACOM) , uma vez que parece suficiente, para a consecução dos objetivos, a realização de diligências e consultas a sistemas, de forma periódica e concomitante aos atos de gestão, sem necessidade de trabalho de campo. Em razão disso, concorda seja arquivado o presente RACOM. Tal proposta contou com a anuência do titular da unidade técnica.
7. Considerando os argumentos expendidos, manifesto-me de acordo com as análises e propostas oferecidas pelo Sr. Diretor em seu parecer naquilo que divergem das análises e propostas contidas na instrução da SecexDefesa. 
	Pelo exposto, e acolhendo as análises e propostas oferecidas pela unidade técnica, na forma como alterada no parecer do Sr. Diretor, manifesto-me por que o Tribunal adote o Acórdão que ora submeto à deliberação deste Colegiado.
TCU, Sala das Sessões, em 16 de março de 2022.
AUGUSTO SHERMAN CAVALCANTI 
Relator